臺灣彰化地方法院刑事判決　　　　　　　96年度交訴字第56號
公　訴　人　臺灣彰化地方法院檢察署檢察官
被　　　告　甲○○
　　　　　　　　　　　號
上列被告因過失致死等案件，經檢察官提起公訴（96年度偵字第
2668號），本院依簡式審判程序判決如下：
    主  文
甲○○服用酒類，不能安全駕駛動力交通工具而駕駛，處有期徒
刑肆月；又因過失致人於死，處有期徒刑拾月。應執行有期徒刑
壹年。緩刑年。
    犯罪事實及理由
一、本件犯罪事實除補充及更正如下外，其餘均與檢察官起訴書
    之記載相同，茲引用之（如附件）：
  (一)甲○○係於民國96年3 月6 日上午5 時30分許食用以米酒熬
    煮之燒酒雞及飲用燒酒雞湯3 碗、梅子酒1 杯後，已達不能
    安全駕駛動力交通工具之程度，仍駕駛車牌號碼7281-NJ 號
    自用小客車搭載陳淑美欲返回陳淑美位在彰化縣和美鎮之住
    處。
  (二)甲○○因飲用酒類後，注意力、判斷力及反應力均已下降，
    致伊於行駛至彰化縣和美鎮○○路130 巷之狹小道路時，仍
    以約每小時70公里之高速超速行駛，待發現車速過快，欲踩
    煞車卻誤踩油門，嗣又於慌亂中急踩煞車，適因天雨路滑，
    伊所駕駛之自用小客車乃偏向打滑，撞及該巷97號前之電線
    桿，並衝入路旁之排水溝內。
  (三)甲○○、陳淑美於車禍後，因車門全部遭水溝邊牆卡住而分
    別困在駕駛座及右前座上，嗣經警方到達現場始將渠二人救
    出，並由救護車送往財團法人彰化基督教醫院急救，惟陳淑
    美仍因氣血胸、脾肝臟破裂及出血性休克，於96年3 月6 日
    中午12時15分傷重不治死亡，而甲○○於同日上午8 時27分
    經警測得呼氣酒精濃度為每公升0.25毫克。
二、本件證據除補充如下外，其餘亦均與檢察官起訴書之記載相
    同，茲引用之（如上附件）：
  (一)按體內酒精含量由開始飲酒時的0 ％，依飲酒量漸漸累積增
    加，在完成飲酒時體內酒精含量達到最高，隨後依代謝率逐
    漸代謝，而依據交通部運輸研究所於77年8 月間針對國人進
    行「駕駛人行為反應之研究—酒精對駕駛人生理影響之實驗
    分析」指出，體內酒精代謝率為每小時每公升0.0628毫克。
    查被告自承於96年3 月6 日上午5 時30分許飲用燒酒雞湯及
    梅子酒後駕車欲搭載陳淑美返家，而伊肇事後於同日上午8
    時27分所測得之呼氣酒精濃度為每公升0.25毫克，則被告自
    飲酒後駕車之時間點至呼氣酒精濃度測試之時間相距約達2
    小時又57分，依前揭國人體內酒精含量之代謝率計算，被告
    於駕車時之呼氣中所含酒精濃度應已達每公升0.44毫克（計
    算式為：0.25MG/L＋0.0628MG/L×2.95＝0.44MG/L，採小數
    點以下第三位四捨五入法），縱於肇事時，呼氣酒精濃度亦
    應高達每公升0.38毫克（計算式為：0.25MG/L＋0.0628MG/L
    ×2.02＝0.38MG/L，採小數點以下第三位四捨五入法）。
  (二)次按人體之呼氣酒精濃度達每公升0.25毫克時，將有輕度協
    調功能降低之症狀，呼氣酒精濃度達每公升0.5 毫克時，則
    有反應較慢、感覺降低及影響駕駛之情形，此業經行政院國
    軍退除役官兵輔導委員會臺北榮民總醫院88年8 月5 日（88
    ）北總內字第26868 號函說明明確，則本院審酌被告駕車時
    呼氣酒精濃度已達每公升0.44毫克，且肇事前又以時速70公
    里之高速在小路上行駛，欲踩煞車竟又錯踩油門等情，認被
    告飲用酒類後之酒精作用已影響伊駕車之注意力、判斷力及
    反應力。
  (三)被告於本院準備程序及審理中之自白。
三、量刑理由：
  (一)被告甲○○酒醉駕車因而致人死亡，應依道路交通管理處罰
    條例第86條第1 項之規定，就過失致人於死罪加重其刑（起
    訴書漏論）。
  (二)按對於未發覺之罪自首而受裁判者，得減輕其刑。刑法第62
    條前段固定明文。惟所謂發覺，係指該管公務員已知犯罪事
    實並知犯罪人之為何人而言；又所謂知犯罪人，只要犯人之
    嫌疑，有確切之根據得為合理之可疑者即足當之（最高法院
    20年上字第1721號、72年臺上字第641 號判例意旨參照）。
    查：本件承辦員警雖製有交通事故肇事人自首情形紀錄表附
    卷，載明「報案人或勤指中心轉來資料未報名肇事人姓名，
    處理人員前往傷者就醫之醫院處理時，肇事人在場，並當場
    承認為肇事人」等情，惟被告於肇事後，自己亦受傷並受困
    於駕駛座上，是員警到達後始將伊救出送醫急救乙節，業據
    被告於本院審理時供承明確（參本院審判筆錄第3 、4 頁）
    ，復有載有檢測地點為「彰基急診17床」之酒精測試紀錄單
    1 紙在卷足憑，則依當時情形，員警於對被告檢測呼氣酒精
    濃度及製作筆錄前，顯已有相當根據可認被告是本件車禍之
    肇事人，亦為本案之犯罪嫌疑人，是被告嗣雖自白犯罪，但
    尚無自首規定之適用，併此敘明。
  (三)爰審酌被告無視於政府因駕駛人酒後駕車肇事機率大增，常
    會造成駕駛人、乘客及其他用路人不可彌補之傷害，而一再
    宣導不要酒後駕車之政令宣導，仍於酒後在道路上駕車，顯
    不尊重他人及自己之生命，終致肇事，並因而致被害人傷重
    不治死亡，造成無可挽救之遺憾，並使被害人家屬痛失至親
    ，犯罪所生危害甚鉅及伊於犯罪後始終坦承犯行，並表示悔
    悟，態度良好等一切情狀，分別量處刑如主文所示之刑，並
    定其應執行之刑。
  (四)又被告前未曾因故意犯罪受有期徒刑以上刑之宣告，有臺灣
    高等法院被告前案紀錄表1 份附卷可稽，伊事後已坦承犯行
    ，並與被害人家屬達成民事和解，獲得被害人家屬之諒解，
    有和解書影本1 份附卷可稽，經此偵審程序及科刑之教訓後
    ，應知警惕，信無再犯之虞，本院因認所宣告之刑，以暫不
    執行為適當，併諭知緩刑3 年，以勵自新。
四、應依刑事訴訟法第273 條之1 第1 項，第299 條第1 項前段
    、第310 條之2 、第454 條第2 項，道路交通管理處罰條例
    第86條第1 項，刑法第185 條之3 、第276 條第1 項、第51
    條第5 款、第74條第1 項第1 款，刑法施行法第1 條之1 第
    1 項、第2 項，判決如主文。
五、如不服本件判決，得自收受送達之日起10日內，向本院提起
    上訴。
本案經檢察官高如應到庭執行職務。
中　　華　　民　　國　　96　　年　　5 　　月　　4 　　日
                  交通法庭    法  官  吳永梁
以上正本證明與原本無異。
如不服本判決，應於判決送達後10日內，向本院提出上訴狀（須
附繕本）。
告訴人或被害人對於判決如有不服具備理由請求檢察官上訴者，
其上訴期間之計算係以檢察官收受判決正本之日期為準。
中　　華　　民　　國　　96　　年　　5 　　月　　7 　　日
                              書記官  陳美敏
附錄論罪科刑法條全文：
中華民國刑法第185條之3
服用毒品、麻醉藥品、酒類或其他相類之物，不能安全駕駛動力
交通工具而駕駛者，處1 年以下有期徒刑、拘役或3 萬元以下罰
金。
中華民國刑法第276條
因過失致人於死者，處2 年以下有期徒刑、拘役或2 千元以下罰
金。
從事業務之人，因業務上之過失犯前項之罪者，處5 年以下有期
徒刑或拘役，得併科3 千元以下罰金。
